臺灣高等法院民事判決
108年度上易字第1326號
上  訴  人  張家荃  
訴訟代理人  葉淑珍律師
被上 訴 人  楊靜宜  

訴訟代理人  賴俊安  

上列當事人間請求損害賠償事件，上訴人對於中華民國108年10
月7日臺灣新竹地方法院108年度訴字第476號第一審判決提起上
訴，本院於109年2月12日言詞辯論終結，判決如下：
    主      文
原判決關於駁回上訴人後開第二項之訴部分，及訴訟費用（除確
定部分外）之裁判均廢棄。
被上訴人應再給付上訴人新臺幣壹拾肆萬貳仟壹佰參拾陸元，及
自民國一○八年四月十六日起至清償日止，按年息百分之五計算
之利息。
其餘上訴駁回。
第一、二審（除確定部分外）訴訟費用，由被上訴人負擔二分之
一，餘由上訴人負擔。
    事實及理由
一、上訴人主張：被上訴人於民國107年9月12日下午3時38分許
    ，駕駛車牌號碼000-0000號自小客車，沿新竹縣竹北市縣政
    二路由北往南至光明九路交岔路口欲行左轉時，適有伊騎乘
    車牌號碼000-000號普通重型機車（下稱系爭機車），沿對
    向車道由南往北直行駛至光明九路路口，被上訴人竟未讓伊
    之直行系爭機車先行，即冒然搶先進行左彎，致伊為閃避被
    上訴人之自小客車避免碰撞而緊急剎車後，人車摔倒在地（
    兩造車輛未生碰撞），受有右側足部舟狀骨閉鎖性骨折、右
    肘、右膝、左小腿挫傷、右大腳趾鈍挫傷、右肩旋轉肌斷裂
    等傷害。依民法第184條第1項前段、第191條之2、第193條
    、第195條、第196條之規定，請求賠償：⑴醫療費用新臺幣
    （下同）1萬3,570元，⑵醫療材料費用1,148元、交通費用1,
    836元、就診計程車車資3,785元，⑶休養二個月之薪資損失1
    0萬8,000元，⑷系爭機車修理費用7,600元（含零件費用6,60
    0元、工資1,000元），⑸精神慰撫金35萬元，⑹因車禍右肩旋
    轉肌斷裂，致生手術等之增加生活上需要費用35萬元，合計
    83萬5,939元等情。爰求為命被上訴人給付83萬5,939元，及
    自起訴狀繕本送達翌日起加計法定遲延利息之判決。原審判
    命被上訴人給付56萬8,546元，及其中51萬5,163元自108年2
    月26日起；其餘5萬3,383元則自108年4月16日起，均至清償
    日止，均按年息5%計算之利息，並駁回上訴人其餘之請求。
    上訴人提起上訴，於本院聲明：㈠原判決關於駁回上訴人後
    開第㈡項之訴部分廢棄。㈡被上訴人應再給付上訴人26萬7,39
    3元，及自108年4月16日起至清償日止，按年息5%計算之利
    息。（至被上訴人就其受不利判決部分，未據聲明不服，業
    已確定）
二、被上訴人則以：伊就原審所判命給付之上訴人系爭車禍之損
    害額，即醫療費用1萬3,570元、醫療材料費用及就診交通並
    計程車車資6,653元、薪資損失10萬8,000元、因車禍右肩旋
    轉肌斷裂，日後致生手術等之增加生活上需要費用33萬800
    元、系爭機車修理費用1,659元、精神慰撫金25萬元，合計7
    1萬682元，並不爭執。惟就本件車禍發生，伊雖有過失，上
    訴人亦有疏未注意車前狀況之過失，原審認上訴人與有過失
    ，應分擔百分之20之過失責任比例，應屬適當。又上訴人就
    原審所判命精神慰撫金25萬元，請求再給付10萬元，增加至
    35萬元，尚屬過高等語，資為抗辯。於本院答辯聲明：上訴
    駁回。
三、查本件車禍，因被上訴人左轉彎車未讓直行之上訴人系爭機
    車先行之過失，致上訴人受有醫療費用1萬3,570元、醫療材
    料費用及就診交通並計程車車資6,653元、薪資損失10萬8,0
    00元、因車禍右肩旋轉肌斷裂，日後致生手術等之增加生活
    上需要費用33萬800元、系爭機車修理費用1,659元之損害部
    分，已據兩造所不爭（見本院卷第46、47頁），堪認真實。
    兩造所爭執者乃本件車禍上訴人是否與有過失及上訴人得請
    求之精神慰撫金究為多少，茲就兩造爭點一一論述如下：
  ㈠本件車禍發生，上訴人並無與有過失之情形：
　  按汽車行駛至交岔路口，轉彎車應讓直行車先行，道路交通
    安全規則第102條第1項第7款定有明文。經本院當庭勘驗本
    件車禍發生時系爭交岔路口之監視器及被上訴人自小客車之
    行車紀錄器光碟結果：被上訴人係先在系爭路口暫停等待左
    轉，發現對向內側車道左轉轎車駛至，即開始左轉，但卻未
    發現對向左轉轎車右後方外側車道上訴人之直行機車駛至，
    即搶先左轉，上訴人機車緊急煞車後，在系爭路口煞停倒地
    ，未與被上訴人轎車發生碰撞等情（見本院卷第84頁）。而
    系爭交岔路口之縣政二路既為單向內、外二線車道，被上訴
    人等待左轉時見對向內側車道之轎車減速駛至交岔路口亦欲
    左轉，即逕行開始左轉，卻未發覺在對向左轉轎車右後方外
    側車道之上訴人直行機車亦緊接駛至，可見被上訴人確有疏
    未注意，未看清對向外側車道之上訴人直行機車駛至，並讓
    其先行之過失，即徒以對向內側車道之轎車已在交岔路口減
    速亦欲左轉，不問對向外側車道之車況如何，是否有其他直
    行車輛駛至，即冒然搶先左轉甚明。而本件上訴人既係緊接
    在對向左轉轎車右後方外側車道之直行機車，被上訴人未及
    發覺外側車道之上訴人直行機車駛至，搶先開始左轉，上訴
    人發見突然搶先左轉之被上訴人自小客車，在交岔路口前即
    開始緊急煞車，至交岔路口中心即行煞停而重心不穩倒地，
    兩造車輛始未發生碰撞，惟依上開光碟畫面，被上訴人自小
    客車竟仍逕自左轉前行至光明九路後始在路邊停車，並未中
    止左轉，則依上開客觀情狀，可見上訴人直行機車於發覺突
    然違規搶先左轉之被上訴人自小客車後，即已適時採取必要
    之閃避及煞停安全措施，並在交岔路口中心緊急煞停，而免
    生碰撞。惟被上訴人自小客車發見上訴人直行機車出現後（
    見本院卷第59-61頁被上訴人自小客車之行車紀錄器截圖照
    片所示），竟未採取閃避煞停措施，中止左轉，仍然繼續前
    行左轉，致肇本件車禍，足認本件上訴人機車，發覺突然搶
    先左轉之被上訴人自小客車後，已適時注意車前狀況，並採
    取必要之閃避及煞停安全措施，在交岔路口中心緊急煞停，
    而免生碰撞，自難認上訴人有何違反道路交通安全規則第94
    條第3項之疏未注意車前狀況之注意義務。而上訴人於警訊
    時供稱其當時時速約40公里（見原審調字卷第41-1頁），被
    上訴人復不能證明上訴人有超速情形，自不得謂其有何與有
    過失之情形可言。至新竹縣政府警察局道路交通事故初步分
    析研判表雖記載上訴人機車有未注意車前狀態情形，但尚與
    本院前開認定未符，且該初步分析研判表亦載明「本研判表
    僅供參考，非供保險理賠、訴訟求償之依據」等語（見原審
    調字卷第40頁），自不足以拘束本院，併予敘明。
  ㈡被上訴人本件得請求之精神慰撫金以25萬元為適當公允：
　　按不法侵害他人之身體、健康、名譽、自由、信用、隱私、
    貞操，或不法侵害其他人格法益而情節重大者，被害人雖非
    財產上之損害，亦得請求賠償相當之金額，民法第195條第1
    項前段定有明文。上訴人主張其所受右足骨折需使用拐扙及
    復健石膏鞋，兩月內無法騎車及不宜行走；另右肩旋轉肌斷
    裂等傷害，造成其右肩旋轉肌腱部分受損及關節沾黏，雖經
    復健後症候改善不大，將來尚須執行手術治療等情，有東元
    綜合醫院及國立臺灣大學醫學院附設醫院新竹分院診斷證明
    書各1件可憑（見原審調字卷第10頁、原審卷第63頁），其
    精神上自受有相當之痛苦，上訴人請求賠償慰撫金，自屬有
    據。惟關於請求之金額，本院審酌上訴人為碩士畢業，於科
    技公司任職經理，月薪約7萬多元，名下除三芝建地及其他
    投資財產總額僅為4,210元外，別無其他財產；被上訴人為
    高中畢業，為歷陽工程有限公司之負責人，其名下有多筆房
    地不動產及高級汽車、投資等財產總額為1,021萬4,310元等
    情，業經兩造陳明在卷，並有二人之稅務電子閘門財產所得
    調件明細表在卷可稽（見原審調字卷第50-57頁、原審卷第5
    1頁），本院審酌上訴人所受傷勢，須經長期復健及手術治
    療，所受精神上痛苦非輕，及被上訴人過失情節、侵害程度
    ，上揭兩造之身分、社會地位、智識水準、經濟狀況及其他
    一切情狀，認上訴人請求賠償精神慰撫金35萬元，尚屬過高
    ，應以25萬元方屬允適，則上訴人請求再給付10萬元精神慰
    撫金，自不能准許。
四、綜上所述，上訴人依侵權行為規定，請求被上訴人給付71萬
    682元（13,570＋6,653＋108,000＋330,800＋1,659＋250,000＝71
    0,682），及其中51萬5,163元部分自起訴狀繕本送達(見原
    審調字卷第60頁）翌日即108年2月26日起；其餘19萬5,519
    元部分自原審擴張追加狀繕本送達（見原審卷第163頁）翌
    日即108年4月16日起至清償日止，按年息5%計算之法定遲延
    利息，自屬有據，應予准許；逾此部分之請求，不應准許。
    原審就上開應准許部分僅判准56萬8,546元本息，而駁回上
    訴人其餘請求，尚有未洽，上訴論旨指摘原判決此部分不當
    ，求予廢棄改判，為有理由，爰由本院廢棄改判如主文第二
    項所示（即710,682元－568,546元＝142,136元本息）。至於
    上訴人之請求不應准許部分，原審為上訴人敗訴之判決，並
    駁回其假執行之聲請，經核並無不合，上訴意旨指摘原判決
    此部分不當，求予廢棄改判，為無理由，應駁回此部分之上
    訴。又上訴人就本件車禍尚未請領強制汽車責任保險法之保
    險給付，已據兩造所不爭，尚無依該法第32條之損害賠償扣
    抵之問題，附此敘明。
五、本件事證已臻明確，兩造其餘之攻擊或防禦方法及所用之證
    據，經本院斟酌後，認為均不足以影響本判決之結果，爰不
    逐一論列，附此敘明。
六、據上論結，本件上訴為一部有理由、一部無理由，依民事訴
    法第450條、第449條第1項、第79條，判決如主文。
中　　華　　民　　國　　109 　年　　2 　　月　　26　　日
                  民事第十六庭  
                      審判長法  官  朱耀平
                            法  官  黃明發 
                            法  官  邱育佩 
正本係照原本作成。
不得上訴。
中　　華　　民　　國　　109 　年　　2 　　月　　26　　日

  　　　　　　　　　　　　　書記官  張淑芳